臺灣高等法院刑事判決　　　　　　　　　　　　　九十一年度上易字第一七五號
　　上　訴　人　臺灣士林地方法院檢察署檢察官
　　被　　　告　丙○○
右上訴人因被告詐欺等案件，不服臺灣士林地方法院九十年度訴字第三０七號，中華
民國九十一年四月二十四日第一審判決（起訴案號：臺灣士林地方法院檢察署八十八
年度偵字第五九八０號），提起上訴，本院判決如左：
    主  文
原判決撤銷。
丙○○共同變造職業小客車駕駛執照，足生損害於他人，處拘役參拾日，如易科罰金
，以參佰元折算壹日。
扣案之變造戊○○職業小客車駕駛執照上之「丙○○」照片壹張沒收。
    事  實
一、丙○○於民國(下同)八十八年五月初某日，在臺北縣樹林鎮市區附近，收受丁○○委託辦理申請行動電話門號而交付之戊○○職業小客車駕駛執照一張後（有關
    丁○○涉嫌竊取上開執照部分由原審另行審理），即與一綽號「小傑」之不詳姓
    名成年男子共同基於變造之犯意聯絡，由綽號「小傑」之人將戊○○之職業小客
    車駕駛執照上照片撕下換貼丙○○之照片後交由丙○○持有，足以生損害於戊○○。嗣於同年六月一日凌晨一時十分許，丙○○與丁○○二人在臺北市○○區○○路四段高速公路交流道口為警攔檢查獲，並扣取上揭經變造之戊○○職業小客
    車駕照一張。
二、案經台北市政府警察局內湖分局報請臺灣士林地方法院檢察署檢察官偵查起訴。
    理  由
一、訊之被告丙○○矢口否認有將戊○○之駕駛執照換貼自己照片，辯稱：是丁○○
    將這些證件交給伊，要伊幫他申請行動電話，駕照上之相片係業務員綽號「小傑
    」之人好玩而私自黏貼，伊係事後始知情，從未持以行使云云。經查，本件系爭
    戊○○所有之職業駕照原係由同案被告丁○○交予被告丙○○辦理申請行動電話
    門號，丁○○交付時仍貼有戊○○之照片等情，此據同案被告丁○○於偵查時證
    稱：我交給丙○○那時上面的相片不是丙○○（見偵查卷第二二四頁及背面）；
    於原審調查時則證稱：「（是否將戊○○的駕照、身份證交給丙○○申請行動電
    話？）是」等語可明（見原審卷第二一六頁）。又系爭戊○○之職業小客車駕駛
    執照上照片係由綽號「小傑」之人撕下換貼被告丙○○之照片後交由丙○○持有
    等情，為被告所是認，被告於偵查且供稱：第二次他（丁○○）拿給我的駕照，
    我在吉利街住處朋友幫我換貼的，我沒有使用過等語（見偵查卷第五四頁背面）
    ，可見綽號「小傑」之人變造該駕照應為被告所知情且經其同意，二人顯有犯意
    之聯絡，苟變造之事非經被告同意或為被告所不知情，何以變造後仍交由被告收
    執保管中？被告又為何不加以回復原來之戊○○之照片？是被告所辯不知情云云
    ，無非卸責之詞，殊不足採，犯行堪予認定，應依法論科。
二、按職業小客車駕駛執照係關於表彰能力之特種文書，被告將自己相片換貼於被害
    人戊○○之駕駛執照上，足生損害於戊○○。核被告所為，係犯刑法第二百十二
    條之變造特種文書罪。被告與綽號「小傑」之人間，有犯意之聯絡及行為之分擔
    ，為共同正犯。原審未予詳查，逕以扣案經變造駕駛執照已逾有效期限，且照片
    亦未貼妥云云，遽認被告並無變造駕駛執照犯行，容有違誤，公訴人就此部分上
    訴意旨指摘原判決不當，為有理由，應由本院將原判決此部分撤銷改判。爰審酌
    被告犯罪動機、目的，及僅變造被害人之駕駛執照，並未持之行使，尚未對被害
 人產生更重大之危害等情狀，量處如主文第二項所示之刑，並諭知易科罰金之折
    算標準。另扣案之戊○○駕駛執照上照片欄所貼被告丙○○之照片一張係被告丙○○所有，且為供犯罪所用之物，爰依刑法第三十八條第一項第二款宣告沒收。
三、公訴意旨另以：被告丙○○基於概括犯意，先於八十八年五月初某日，在臺北縣
    樹林鎮市區附近，收受丁○○所竊得之戊○○國民身分證、普通小客車駕駛執照
    及職業小客車駕駛執照各一張。嗣與丁○○共同基於犯意之聯絡，由丙○○將變
    造之戊○○普通小客車駕駛執照，於同年月十七日、十八日，持向東信電訊公司
    申請0000000000及0000000000等二支行動電話門號（含Ｓ
    ＩＭ卡），並將0000000000行動電話門號ＳＩＭ卡交付丁○○使用，
    足生損害於戊○○及東信電訊公司。復於同年月三十一日，收受不詳姓名之成年
    人於五月三十日，在臺北縣新店市○○路六八○巷甲○○所失竊之ＢＭ—七二○
    九號自小客車，置於該失竊車車內之甲○○龍虎部隊識別證一張，嗣於同年六月
    一日凌晨一時十分許，與丁○○二人在臺北市○○區○○路四段高速公路交流道
    口為警攔檢查獲，並扣取上揭戊○○所有身分證、職業小客車駕照及甲○○龍虎
    部隊識別證各一張及扣得上揭變造戊○○普通小客車駕照及000000000
    0行動電話ＳＩＭ卡一張。因認被告亦涉有刑法第三百四十九條第一項之收受贓
    物罪、第三百三十九條第二項之詐欺得利罪、第二百十六條、第二百十二條之行
    使變造特種文書罪嫌。
四、按犯罪事實應依證據認定之，無證據不得推定其犯罪事實。又不能證明被告犯罪
    者，應諭知無罪之判決，刑事訴訟法第一百五十四條第三百零一條第一項分別定
    有明文。另按事實之認定，應憑證據，如未能發現相當證據，或證據不足以證明
    ，自不能以推測或擬制之方法，為裁判基礎；且被告否認犯罪事實所持之辯解，
    縱屬不能成立，仍非有積極證據足以證明其犯罪行為，不能遽為有罪之認定，最
    高法院四十年度臺上字第八六號判例、三十年度上字第一八三一號判例分別著有
    明文可資參照。
五、訊之被告丙○○堅決否認有公訴人所指之上開犯行，辯稱：上開戊○○之國民身
    分證、普通小客車駕駛執照及職業小客車駕駛執照等證件，係丁○○因委託伊辦
    理行動電話門號而交付，伊不知係丁○○所竊得等語。經查：
(一)被告係持戊○○國民身分證申辦東信電訊公司之行動電話門號，此有該公司ＧＳ
    Ｍ九○○服務申請表暨所附之戊○○國民身分證影本一份在卷可稽（見原審卷第
    一二五頁），並非公訴人所指係持該變造之戊○○駕駛執照用以申請東信電訊公
    司之行動電話，合先敘明。
(二)被告係以代理客戶辦理行動電話門號為業，已據被告供明，又被害人戊○○之國
    民身分證、普通小客車駕駛執照及職業小客車駕駛執照等證件，雖係丁○○自戊○○處所竊得，業據證人丁○○於原審中供承在卷 (見原審卷第五五頁），且經
    證人即被害人戊○○於原審到庭結證屬實 (見原審卷第五九頁），然丁○○係將
    上開戊○○國民身分證、普通小客車及職業小客車駕駛執照等證件交予被告丙○○辦理行動電話門號之用，並非無故交予被告使用，且丁○○是諉稱戊○○係伊
    叔叔，而將戊○○之國民身分證等證件交予被告，委託被告持向聯霸通訊有限公
    司申辦行動電話門號等情，亦據目擊此情之證人葉淑孟於原審到庭結證屬實 (見
    原審卷第九三頁），被告既以代理申辦行動電話門號為業，其因而收受丁○○所
    交付之證件代為申辦，衡情並無不當，雖丁○○所交付者並非其本人之證件，但
    既已告稱戊○○係其叔叔，被告且陳稱伊有依申請書上所填載之電話查證戊○○
    其人無誤 (因所載非戊○○本人電話致所晤非戊○○本人) ，足見被告已盡查證
    之責任，被告主觀上應無贓物之認識，自難因丁○○竊取上開證件後交予被告，
    即遽認被告有收受贓物之犯行。
(三)又本件丁○○以竊得之戊○○證件委託被告向東信電訊公司申辦詐取行動電話門
    號（含ＳＩＭ卡），或涉犯刑法第三百三十九條第一項之詐欺取財罪 (公訴人誤
    認為同條第二項之詐欺得利罪），然被告僅係受丁○○之託申辦行動電話門號，
    對於丁○○所交付之證件，並無贓物之認識，已如前述，且被告已辦妥門號00
    00000000及0000000000二支行動電話，被告陳稱其中門號0
    000000000已交予丁○○使用，另門號0000000000則因丁○○尚未支付費用而暫未交付等情，顯見被告係在其業務範圍內按正常程序辦理上
    開行動電話門號，是在無積極證據證明被告有與丁○○同謀詐取上開行動電話下
    ，實難責令被告亦應共負詐欺之責。
(四)另甲○○之龍虎部隊識別證，雖經警自被告所駕駛之車牌號碼ＤＬ—八三○六號
    自小客車內查獲，然被害人甲○○所有之車牌號碼ＢＭ—七二○九號自小客車，
    係於八十八年五月三十一日凌晨某時，在臺北縣新店市○○路後方堤防附近，遭
    乙○○所竊取，該龍虎部隊識別證原即放在車內等情，已據證人甲○○、乙○○
    於原審到庭證述在卷（見原審卷第五七頁、一０五頁）。乙○○雖否認有竊取並
    將該龍虎部隊識別證交付予被告，然乙○○亦不否認被告被查獲之前確實於同日
    有搭乘被告所駕駛之前開自小客車，該龍虎部隊識別證既原放在被害人甲○○所
    有之車牌號碼ＢＭ—七二○九號自小客車內，又無證據證明被告有接觸該車或竊
    取該識別證，衡情應係乙○○自該取出後車牌號碼ＢＭ—七二○九號自小客車內
    取走該龍虎識別證而遺留在被告所駕駛之車內無誤，證人乙○○所述應與事實不
    符，是被告所辯係乙○○遺留在其車上，並無收受贓物等情，尚堪採信。況公訴
    人復未舉證究係由何人、在何地將該龍虎識別證之贓物交付予被告，且被告有贓
    物之認識，即明知該識別證為乙○○所竊取之物，徒以在被告所駕駛之車內扣得
    該物，即認被告收受贓物，實嫌率斷。
(五)至被告僅止於變造戊○○之職業小客車駕駛執照，並未持以行使，已據被告供明
    ，而遍查全卷亦無證據足以證明被告有持以行使，自難論以行使罪責。
六、綜上所述，本件丁○○以竊得之戊○○證件申辦行動電話門號，或涉有竊盜、詐
    欺、偽造文書等犯行，惟被告僅係受丁○○之託代為辦理行動電話門號，並無證
    據足以證明被告對於丁○○所交付之證件有贓物之認識，更無證據資以證明被告
    與丁○○間有詐取行動電話門號之犯意聯絡，被告亦無行使變造戊○○駕照之犯
    行。此外，又查無其他積極證據，足認被告確有公訴人所指上開犯行，是不能證
    明被告犯罪，惟公訴人認此部分犯罪與前開論罪科刑部分係屬方法、手段上之牽
    連關係，爰不另為無罪之諭知，原審就此部分為實體無罪之判決，亦有未當，應
    併予撤銷。公訴人上訴意旨略以：(一)同案被告丁○○與被害人戊○○並無叔姪
    關係，而原審竟率爾採信，顯違經驗法則。(二)被告辯稱從其車上所起出之部隊
    識別證係乙○○所遺留，然為乙○○所否認，此應由被告對此加以舉證其實，原
    審竟違此證據法則，指摘公訴人未舉證證明，違誤之情甚為明顯云云，指摘原判
    決此部分有所違誤。然查，被告既有受丁○○委託辦理行動電話門號，且亦有依
    申請書上所載打電話查證戊○○其人（因所載非戊○○本人電話致所晤非戊○○
    本人），已經證人葉淑孟證述無誤，被告應已盡查證之責，又系爭部隊識別證應
    係乙○○自所竊取之車牌號碼ＢＭ—七二○九號自小客車內取出後，因乘坐被告
    所駕駛之車輛時遺留在該車內，並非被告主動收受該贓物，已如前述，此部分公
    訴人上訴意旨仍指被告犯罪，非有理由，上訴應予駁回。
據上論斷，應依刑事訴訟法第三百六十九條第一項前段、第三百六十四條、第二百九
十九條第一項前段，刑法第二十八條、第二百十二條、第四十一條第一項前段、第三
十八條第一項第二款，罰金罰鍰提高標準條例第一條前段、第二條，判決如主文。
本案經檢察官王安明到庭執行職務
中      華      民      國    九十一    年      八      月      八      日
                              台灣高等法院刑事第七庭
                                  審判長法  官  吳  啟  民
                                        法  官  林  瑞  斌
                                        法  官  蘇  隆  惠
右正本證明與原本無異。
不得上訴。
                                        書記官  周  素  秋
中      華      民      國     九十一   年      八      月      九      日
附錄：本案論罪科刑法條全文
刑法第二百十二條
偽造、變造護照、旅券、免許證、特許證及關於品行、能力、服務或其他相類之證書
、介紹書，足以生損害於公眾或他人者，處一年以下有期徒刑，拘役或三百元以下罰
金。
